臺灣高等法院刑事裁定
110年度聲字第3230號
聲  請  人  臺灣高等檢察署檢察官
受  刑  人  林建宏



上列聲請人因受刑人數罪併罰有二裁判以上，聲請定其應執行之
刑（聲請案號：臺灣高等檢察署110年度執聲字第1432號），本
院裁定如下：
    主  文
林建宏所犯如附表所示各罪所處之刑，有期徒刑部分應執行有期
徒刑壹年捌月。
其他聲請駁回。
    理  由
一、聲請意旨略以：受刑人林建宏因違反洗錢防制法等案件，先
    後經判決確定如附表，應依第53條、第51條第5款、第7款等
    規定，定其應執行刑，爰依刑事訴訟法第477條第1項聲請裁
    定等語。
二、按裁判確定前犯數罪者，併合處罰之；數罪併罰有二裁判以
    上者，應依刑法第51條之規定定其應執行之刑。經查：
　㈠有期徒刑部分：
　　按數罪併罰，分別宣告多數有期徒刑者，於各刑中之最長期
    以上，各刑合併之刑期以下，定其刑期，但不得逾三十年，
    刑法第51條第5款定有明文。乃因刑罰之科處，應以行為人
    之責任為基礎，考量人之生命有限，刑罰對被告造成之痛苦
    程度，係以刑度增加而生加乘效果，而非等比方式增加，如
    以實質累加方式執行，刑責恐將偏重過苛，不符現代刑事政
    策及刑罰之社會功能，故透過定應執行刑程序，採限制加重
    原則，授權法官綜合斟酌被告犯罪行為之不法與罪責程度、
    各罪彼此間之關聯性（例如數罪犯罪時間、空間、各行為所
    侵害法益之專屬性或同一性、數罪對法益侵害之加重效應等
    ）、數罪所反應被告人格特性與傾向、對被告施以矯正之必
    要性等，妥適裁量最終具體應實現之刑罰，以符罪責相當之
    要求。再者，國家使用刑罰懲罰或矯治犯罪，必須考慮手段
    之效益，使用過度之刑罰，會使邊際效益遞減，未必能達到
    目的，卻造成犯罪管理之過度花費，這正是所謂刑罰經濟之
    思考（詳最高法院106年度台抗字第177號裁定意旨）。查受
    刑人犯如附表所示之10罪，前均經本院分別判處如附表所示
    之刑，且均經確定在案，又附表編號2至10所示之罪均為附
    表編號1所示之裁判確定前所犯，此有本院被告前案紀錄表
    及上開刑事判決在卷可稽。受刑人所犯如附表編號1至10所
    示之罪所處之有期徒刑均得易服社會勞動，檢察官就附表所
    示各罪所處之有期徒刑部分，依受刑人之聲請（詳本院卷附
    受刑人林建宏刑事聲請狀）而聲請合併定應執行刑，本院審
    核認聲請為正當。爰審酌受刑人所犯如附表所示之10罪，其
    附表編號1至9各罪，曾經合併定其應執行有期徒刑1年6月，
    而附表編號10所示之罪亦與前述附表編號1至9所示之罪均為
    一般洗錢罪等，其犯罪類型、行為態樣、手段、動機及所侵
    害法益均相似，且犯罪時間接近，責任非難重複程度相近；
    又其所侵害法益各不相同，彼此間之數罪對法益侵害之加重
    效應等情，而為整體非難評價後，就如附表所示各罪所處之
    有期徒刑部分，定其應執行刑為有期徒刑1年8月。
　㈡併科罰金部分：
　　按裁判確定前犯數罪，經二以上裁判宣告多數罰金刑者，固
    應依刑法第51條第7款規定定其應執行之刑。惟上開規定係
    採限制加重原則，亦即應於各罰金刑中最多額以上，各刑合
    併之金額以下，定其金額，以免生過苛、累罰之結果；且罰
    金刑固為財產刑，然其執行方式包含受刑人繳納、強制執行
    或易服勞役等，若以後二方式執行完畢，則一經完足執行，
    即難以回復，而無從以前述限制加重，避免過苛、累罰之原
    則定其執行刑。因此，二以上裁判經宣告多數罰金刑者，縱
    合於定執行刑之要件，若各罰金刑均已執行完畢，不論其執
    行完畢之方式為何，即無再依刑法第51條第7款規定定其應
    執行刑之實益（詳最高法院109年度台抗字第669號裁定意旨
    ）；又依刑法第53條及第54條應依刑法第51條第5款至第7 
    款之規定，定其應執行之刑者，由該案犯罪事實最後判決之
    法院之檢察官，聲請該法院裁定之，復為刑事訴訟法第477 
    條第1 項所明定。此數罪併罰之定應執行刑，係出於刑罰經
    濟與責罰相當之考量，本含有恤刑性質，故二裁判以上之數
    罪應併合處罰者，須在該數罪之刑全部未曾定應執行刑，且
    尚未全部執行完畢前，聲請定其應執行之刑，始有實益。檢
    察官聲請定應執行刑之數罪中，倘有部分罪刑已執行完畢者
    ，因僅係檢察官指揮執行時，應如何予以扣抵之問題，要與
    定應執行刑無涉，參照本院47年台抗字第2號刑事判例意旨
    ，法院不能因此即認檢察官之聲請為不合法，予以駁回；惟
    該數罪前曾分別經定應執行刑並已全部執行完畢時，因受刑
    人已受恤刑之利益，且已無剩餘之罪刑可供執行，檢察官即
    無再聲請法院定應執行刑之必要，檢察官如對於此已全部執
    行完畢之數罪聲請定其應執行刑，法院自得不予准許（詳最
    高法院107年度台抗字第1131號裁定意旨）。查受刑人所犯
    如附表編號1至10所示罰金刑部分，其中附表編號1至9所示
    之併科罰金，曾經由本院合併定應執行併科罰金新臺幣6萬
    元，罰金如易服勞役，以新臺幣1000元折算1日、附表編號1
    0所示之罪，則宣告併科罰金新臺幣3萬元，罰金如易服勞役
    ，以新臺幣1000元折算1日，上開附表編號1至10所示併科罰
    金部分均已執行完畢，有臺灣桃園地方檢察署執行指揮書電
    子檔紀錄（載明如附表編號1至9所示併科罰金6萬元部分已
    繳清執畢）、本院110年8月13日公務電話紀錄（臺灣桃園地
    方檢察署甲股110年度執字第5777號即如附表編號10所示併
    科罰金3萬元已經執行完畢）、如附表編號1至10所示之臺灣
    桃園地方檢察署檢察官執行指揮書3紙及該署執行案件處理
    作業電腦列印資料（如附表編號10所示併科罰金3萬元受刑
    人林建宏業於110年7月26日繳清）等附卷可稽（詳本院卷第
    87頁至第97頁），復據聲請人於聲請書所列附表中特別註明
    併科罰金均已繳清執畢等情，而已執行完畢之罰金刑部分，
    不會折抵前開未執行完畢之有期徒刑部分，此亦有本院前揭
    公務電話紀錄附卷可按，則檢察官已無從就附表編號1至10
    所示已執行完畢之罰金刑部分再指揮執行，此部分即無再定
    其應執行刑之實益及必要，聲請人未查，就附表編號1至10
    所示罰金刑部分向本院聲請定其應執行刑，於法未合，應予
    駁回。
據上論斷，應依刑事訴訟法第220條、第477條第1項，刑法第53
條、第51條第5款，裁定如主文　　
中　　華　　民　　國　　110 　年　　8 　　月　　17　　日
　　　　　　　  　刑事第十九庭審判長法　官  曾淑華
　　　　　　　　　                  法　官  許文章
　　　　　　　　　                  法  官  陳文貴
以上正本證明與原本無異。
如不服本裁定，應於收受送達後5日內向本院提出抗告狀。
                                    書記官  謝秀青
中　　華　　民　　國　　110 　年　　8 　　月　　17　　日
附表：
編號 罪名 宣告刑 犯罪日期 最後事實審  確定判決      法院案號 判決日期 法院案號 確定日期 1 洗錢罪 有期徒刑3月，併科罰金新臺幣2萬元，罰金如易服勞役，以新臺幣1000元折算1日 108年2月25日 臺灣高等法院109年度上訴字第1456號 109年10月15日 臺灣高等法院109年度上訴字第1456號 109年11月28日 2 洗錢罪 有期徒刑3月，併科罰金新臺幣2萬元，罰金如易服勞役，以新臺幣1000元折算1日 108年2月26日 臺灣高等法院109年度上訴字第1456號 109年10月15日 臺灣高等法院109年度上訴字第1456號 109年11月28日 3 洗錢罪 有期徒刑3月，併科罰金新臺幣2萬元，罰金如易服勞役，以新臺幣1000元折算1日 108年2月26日 臺灣高等法院109年度上訴字第1456號 109年10月15日 臺灣高等法院109年度上訴字第1456號 109年11月28日 4 洗錢罪 有期徒刑3月，併科罰金新臺幣2萬元，罰金如易服勞役，以新臺幣1000元折算1日 108年2月26日 臺灣高等法院109年度上訴字第1456號 109年10月15日 臺灣高等法院109年度上訴字第1456號 109年11月28日 5 洗錢罪 有期徒刑3月，併科罰金新臺幣2萬元，罰金如易服勞役，以新臺幣1000元折算1日 108年2月28日 臺灣高等法院109年度上訴字第1456號 109年10月15日 臺灣高等法院109年度上訴字第1456號 109年11月28日 6 洗錢罪 有期徒刑3月，併科罰金新臺幣2萬元，罰金如易服勞役，以新臺幣1000元折算1日 108年2月28日 臺灣高等法院109年度上訴字第1456號 109年10月15日 臺灣高等法院109年度上訴字第1456號 109年11月28日 7 洗錢罪 有期徒刑3月，併科罰金新臺幣2萬元，罰金如易服勞役，以新臺幣1000元折算1日 108年3月1日 臺灣高等法院109年度上訴字第1456號 109年10月15日 臺灣高等法院109年度上訴字第1456號 109年11月28日 8 洗錢罪 有期徒刑4月，併科罰金新臺幣2萬元，罰金如易服勞役，以新臺幣1000元折算1日 108年2月25日 臺灣高等法院109年度上訴字第1456號 109年10月15日 臺灣高等法院109年度上訴字第1456號 109年11月28日 9 洗錢罪 有期徒刑4月，併科罰金新臺幣2萬元，罰金如易服勞役，以新臺幣1000元折算1日 108年2月27日 臺灣高等法院109年度上訴字第1456號 109年10月15日 臺灣高等法院109年度上訴字第1456號 109年11月28日 10 洗錢罪 有期徒刑4月，併科罰金新臺幣3萬元，罰金如易服勞役，以新臺幣1000元折算1日 108年2月25日 臺灣高等法院109年度上訴字第4173號 109年12月30日 臺灣高等法院109年度上訴字第4173號 110年4月6日